【裁判字號】    97,易,2194
【裁判日期】    971021
【裁判案由】    詐欺
【裁判全文】
臺灣板橋地方法院刑事判決              97年度易字第2194號
公  訴  人  臺灣板橋地方法院檢察署檢察官
被      告  戊○○
                    （現另案羈押於臺灣桃園看守所）
            丁○○
上  一  人
輔  佐  人  乙○○
上列被告因詐欺案件，經檢察官提起公訴（97年度偵字第16711
號），本院判決如下：
    主  文
戊○○共同意圖為自己不法之所有，以詐術使人將本人之物交付
，處有期徒刑壹年肆月。扣案如附表一編號一、二所示之物均沒
收。又共同意圖為自己不法之所有，以詐術使人將本人之物交付
，處有期徒刑拾月。扣案如附表一編號二至六所示之物均沒收。
有期徒刑部分應執行有期徒刑貳年。
丁○○無罪。
    事  實
一、戊○○有賭博前科。其明知詐騙集團往往利用他人提供之金
    融機構帳戶存摺、金融卡及密碼，作為詐騙被害者將款項匯
    入該帳戶之用，且代為提領遭詐欺匯入之款項並交予詐欺集
    團，將遂行詐欺集團之詐欺犯行。詎仍於民國97年2 月間，
    透過報紙分類廣告應徵後，以每日新臺幣（下同）二千元，
    若提供帳戶可從中抽取百分之一款項之代價，受雇於真實姓
    名年籍不詳、綽號「陳哥」之成年男子，進而與「陳哥」及
    其所屬詐欺集團其餘成員間，共同基於意圖為自己不法所有
    之犯意聯絡，先由戊○○提供其所有中國信託商業銀行金城
    簡易分行000000000000帳號存款帳戶供「陳哥」等人使用，
    「陳哥」所屬詐欺集團成員，即於97年2 月26日下午2 時許
    ，撥打電話予甲○○，詐稱其金融機構帳戶涉及刑事案件，
    需匯款至指定帳戶保管，使甲○○因而陷於錯誤，旋即於同
    日下午至土城市農會清水分部匯款一百三十六萬元至戊○○
    所有上開帳戶內，戊○○接獲「陳哥」指示後，便立即至位
    於臺北縣樹林市之中國信託商業銀行樹林分行將該筆款項領
    出交予「陳哥」，「陳哥」並給予戊○○上開日薪二千元及
    抽成獎金一萬三千元之報酬。
二、戊○○復於97年5 月間，又與「陳哥」及其所屬詐欺集團其
    餘成員間，共同基於意圖為自己不法所有之犯意聯絡，先由
    「陳哥」交付葉哲男遭冒名開立之臺灣中小企業銀行員林分
    行（帳號00000000000000號）存款帳戶之存摺、金融卡、密
    碼單等如附表一所示之物件予戊○○後（葉哲男業經臺灣彰
    化地方法院檢察署檢察官以97年度偵字第6609號為不起訴處
    分確定），戊○○即依指示於97年5 月30日下午3 時許前往
    位於臺北縣板橋市○○路24號萊爾富便利商店內之自動櫃員
    機，欲提領該詐欺集團於同日上午10時許以前揭相同手法詐
    騙丙○○匯至葉哲男上開臺灣中小企業銀行員林分行之二十
    萬元時，為警方循線查獲，並當場扣得如附表一、二所示之
    物。
三、案經臺北縣政府警察局移請臺灣板橋地方法院檢察署檢察官
    偵查起訴。
    理  由
壹、被告戊○○部分：
一、證人甲○○、丙○○及同案被告丁○○於警詢中所為之證述
    ，雖均係被告戊○○以外之人於審判外之陳述，然經本院於
    審判期日提示被告戊○○後，其就證據能力方面並未聲明異
    議，且本院審酌上開證人與被告戊○○人素不相識，僅為單
    純詐欺案件之被害人，同案被告丁○○亦為被告戊○○甫認
    識兩天之下屬，衡情應無攀誣搆陷被告戊○○之動機，是渠
    等於案發後記憶猶新之情況下所為之陳述，可信性甚高，如
    引用渠等上開所為之陳述作為證據應屬適當，依刑事訴訟法
    第159 條之5 規定，即有證據能力。
二、訊據被告戊○○固坦承受雇於「陳哥」，並於上開時、地提
    供其個人中國信託商業銀行之帳戶後，將被害人甲○○所匯
    入之款項領出交予「陳哥」，及收受前揭葉哲男銀行帳戶之
    存摺、金融卡等物件後，欲至該便利超商自動櫃員機提領交
    予「陳哥」等事實，惟矢口否認有共同詐欺之犯行，辯稱伊
    當時係向「陳哥」應徵地下期貨公司之外務員，「陳哥」表
    示係公司之貨款，伊方出借帳戶及依指示提領款項後交予「
    陳哥」，並不知為詐騙所得之款項云云。
    經查：
(一)被告戊○○以前揭代價受雇於「陳哥」，並提供其個人上開
    中國信託商業銀行之帳戶，嗣被害人甲○○、丙○○遭人以
    前揭方式詐騙後，分別將各該款項轉帳匯款至被告戊○○及
    葉哲男上開帳戶內，被害人甲○○所匯款項且旋遭被告戊○○領出後交予「陳哥」，另被告戊○○於收受「陳哥」所交
    付如附表一所示之物後，即於上開時、地至自動櫃員機欲將
    被害人丙○○所匯款項領出等事實，為被告戊○○所供承不
    諱，核與證人甲○○、丙○○及同案被告丁○○於警詢中所
    為之證述相符，並有被害人甲○○匯款申請書、土城市農會
    存摺內頁明細、被告戊○○上開中國信託銀行帳戶、葉哲男
    上開臺灣中小企業銀行帳戶之交易明細表各一份附卷可稽，
    暨如附表一所示之物扣案可資佐證，是此部分之事實堪以認
    定，合先敘明。
(二)被告戊○○雖以前詞置辯，然查若僅係單純公司之貨款，不
    論係一般公司或非法地下期貨公司，理應均有固定之帳戶供
    客戶匯款，又何須額外花費各該款項百分之一之代價向被告
    戊○○借用帳戶？況該等公司必定有固定之會計人員負責處
    理帳務，更無須特別雇用專責領款之人員，被告戊○○案發
    時已年滿二十四歲，具有一定之社會經驗，對此自知之甚詳
    ，顯知「陳哥」所屬集團，必係從事非法活動，為免遭警方
    查緝，方特別透過各該俗稱「車手」之人至金融機構臨櫃提
    款或至自動櫃員機處以金融卡提款甚明。參以詐騙集團利用
    人頭帳戶及「車手」領款之模式，迭為新聞媒體所報導，且
    詐騙集團為求所詐得之款項能順利收取，對於「車手」自亦
    會嚴加過濾及訓練，本案中被告戊○○既經「陳哥」委託取
    款至少二次，且間隔長達三個月，更進而命其負擔訓練新進
    車手即同案被告丁○○之任務（詳後述），可徵「陳哥」對
    其具有一定之信任關係，衡情對款項來源必會有所交代，並
    提醒被告戊○○小心警方查緝，是被告戊○○對於「陳哥」
    實為詐欺集團成員，對於其所提領者，乃係詐欺集團所詐得
    之款項，應已知情，竟仍擔任提供帳戶及提領詐得款項之車
    手工作，是其本人亦屬詐欺集團成員之一，而分擔上開詐欺
    犯行之一部，至為灼然。
(三)據此，被告戊○○上開所辯，洵非足採，本案事證明確，被
    告戊○○之犯行，堪以認定，應依法論科。
三、論罪科刑部分：
(一)按所謂共同實施，並不以參與全部犯罪行為為必要，其分擔
    實施一部分行為者，仍屬共同正犯，最高法院95年度台上字
    第546 號判決意旨可資參照。本件被告戊○○接受「陳哥」
    邀約，提供上開中國信託銀行帳戶之存摺、金融卡及密碼供
    「陳哥」及其所屬詐欺集團詐騙他人使用，並約定日薪二千
    元及詐得款項百分之一之報酬，顯然事先已有以其所有之上
    開帳戶供他人利用作為實行財產犯罪工具之犯意聯絡，猶於
    事後進一步參與至金融機構提領詐欺犯罪所得款項之工作，
    雖未全程參與，但確已事前謀議分擔實行詐欺取財之構成要
    件行為及分配犯罪應得之報酬，是被告戊○○與「陳哥」及
    其所屬之詐欺集團成員間，彼此利用共同達成詐欺取財之目
    的，自應就該詐欺集團施行詐術之全部行為共同負責。故核
    被告戊○○先後二次所為，均係犯刑法第339 條第1 項之詐
    欺取財罪。被告戊○○與「陳哥」及其所屬詐欺集團其餘成
    員間，就上開詐欺取財犯行有犯意聯絡及行為分擔，均應論
    以共同正犯。至被害人丙○○因詐欺集團之施用詐術，已將
    二十萬元之款項匯入葉哲男上開帳戶內而處分其財產，即已
    該當刑法第339 條第1 項「將本人之物交付」之要件，是此
    部分之詐欺犯行亦屬既遂，併此敘明。被告戊○○所犯上開
    二罪間，相隔已三個月，其並供稱該段期間「陳哥」並未與
    其聯絡（參見本院97年8 月13日準備程序筆錄第2 頁），且
    犯罪態樣一為提供自己帳戶，一為利用他人帳戶，可徵被告
    戊○○嗣於97年5 月30日就被害人丙○○部分所犯，乃係另
    行起意甚明。是被告戊○○先後二次詐欺犯行，犯意各別，
    行為互殊，應予分論併罰。
(二)本院爰審酌被告戊○○有賭博前科，有臺灣高等法院被告前
    案紀錄表一份附卷可參，素行非佳，其犯罪之動機在於貪圖
    不法利益，且其年方二十餘歲，竟不思勤奮工作謀生，或犯
    上開賭博罪，或為本案詐欺犯行，顯見其追求不勞而獲之心
    態，十分可議。又被告戊○○明知使用他人帳戶以詐欺之情
    形猖獗，除提供個人帳戶外，更為詐欺集團擔任提領款項之
    工作，造成無辜民眾受騙而受有金錢損失，兼衡各該被害人
    損失之金額合計逾一百餘萬元，金額不斐，暨被告戊○○犯
    罪後猶否認犯行、不見悔意之態度等一切情狀，依犯罪時間
    先後分別量處如主文所示之刑，並定其應執行之刑，以資懲
    儆。
(三)扣案如附表一所示之物，係被告戊○○或其共犯「陳哥」等
    人所有供為本案犯行所用之物，業據被告戊○○供承在卷，
    爰依刑法第38條第1 項第2 款之規定，併予宣告沒收。至如
    附表二所示之物，尚無證據證明與本案有直接關聯，爰不併
    予宣告沒收，附此敘明。
貳、被告丁○○部分：
一、公訴意旨另以：被告丁○○與同案被告戊○○及「陳哥」等
    詐欺集團成員間，亦共同基於意圖為自己不法所有之犯意聯
    絡，而參與上開詐騙被害人甲○○、丙○○部分之犯行，並
    於97年5 月30日與同案被告戊○○一同前往上開萊爾富便利
    商店內之自動櫃員機，欲提領該詐欺集團所詐得丙○○之款
    項時，為警方循線查獲。因認被告丁○○所為，亦係涉犯刑
    法第第339 條第1 項之詐欺取財罪等語。
二、按犯罪事實應依證據認定之，無證據不得認定犯罪事實；不
    能證明被告犯罪者，應諭知無罪之判決，刑事訴訟法第154
    條第2 項、第301 條第1 項分別定有明文。又刑事訴訟法上
    所謂認定事實之證據，係指足以認定被告確有犯罪行為之積
    極證據而言，該項證據自須適合於被告犯罪事實之認定，始
    得採為斷罪資料；且事實之認定應憑證據，如未發現相當證
    據，或證據不足以證明，自不能以推測或擬制之方法，以為
    裁判之依據；次按認定不利於被告之事實，須依積極證據，
    茍積極之證據本身存有瑕疵而不足為不利於被告事實之認定
    ，即應為有利於被告之認定，更不必有何有利之證據，而此
    用以證明犯罪事實之證據，猶須於通常一般人均不至於有所
    懷疑，堪予確信其已臻真實者，始得據以為有罪之認定，倘
    其證明尚未達到此一程度，而有合理性之懷疑存在，致使無
    從為有罪之確信時，即應為無罪之判決，最高法院29年上字
    第3105號、30年上字第816 號、40年臺上字第86號、76年臺
    上字第4986號判例意旨及82年度臺上字第163 號判決意旨可
    資參照。
三、本件公訴意旨認被告丁○○涉有前揭共同詐欺罪嫌，無非係
    以證人甲○○、丙○○及同案被告戊○○之陳述，前揭匯款
    資料、帳戶交易明細暨扣案如附表一、二所示之物為主要論
    據。訊據被告丁○○固坦承於應徵工作後，於上開時、地陪
    同被告戊○○至該萊爾富超商欲提領款項之事實，惟堅詞否
    認涉有上開共同詐欺之犯行，辯稱：伊患有精神疾病，求職
    不易，當時係依報紙分類廣告應徵工作，後來由同案被告戊○○與伊聯絡，告知係為建設公司節稅之工作，並由戊○○
    指揮訓練，伊尚未進入狀況，即於上班第二天與戊○○同遭
    警方查獲，並未參與本案之詐欺犯行等語。經查：
(一)被告丁○○係於97年5 月29日方正式上班，迄至上開時、地
    為警查獲時止，僅上班兩天等情，除據被告丁○○迭於警詢
    、偵查及本院審理中供述甚明外，亦據證人即同案被告戊○○於警詢中證述甚詳；而卷附被告丁○○本欲提供之上海商
    業銀行帳戶存摺內頁中，亦確實於97年5 月29日方有其於警
    詢中所述之現金存提測試帳戶紀錄，是被告丁○○及同案被
    告戊○○上開所述，應堪採信。準此，被告丁○○既係於97
    年5 月29日方參與同案被告戊○○所屬之詐欺集團，則早於
    97年2 月間發生之詐騙被害人甲○○部分之犯行，顯與被告
    丁○○無關甚明。
(二)就被害人丙○○部分而言，係於同年5 月30日方始發生，當
    時被告丁○○僅上班第二天，而被告戊○○自上開被害人甲○○部分之犯行時起，至少已加入該詐欺集團三個多月，已
    屬有經驗之人。又一般詐欺集團之車手至金融機構或自動櫃
    員機領款，僅需一人即可，通常並無結伴前往之必要，以避
    免一同為警方查獲。而本案竟係由已有經驗之被告戊○○帶
    領應尚無經驗之被告丁○○一同前往，可徵應確如被告丁○○、戊○○所述，當時乃係被告戊○○在訓練被告丁○○，
    亦堪認定。而被告丁○○患有精神分裂症，並至遲自94年1
    月間起即領有中度精神障礙之身心障礙手冊乙節，有其所提
    財團法人恩主公紀念醫院診斷證明書及身分障礙手冊各一份
    在卷可按，顯見其判斷事理及理解之能力，可能略不及於常
    人，被告戊○○既仍須帶領訓練被告丁○○，亦可徵被告丁○○對於其將從事之工作性質，並非十分明瞭，尚未進入狀
    況，則其是否已然知悉其所從事者乃為替詐騙集團提領款項
    之「車手」工作，並非無疑。參以被告戊○○本人對外亦稱
    所領取之款項係公司之貨款，則其在尚未信任被告丁○○前
    ，未告以實情，而如被告丁○○所述，僅空泛告知係公司之
    貨款云云，衡情亦非顯不可能，是被告丁○○此部分所辯，
    即非無據。從而本件實無法單憑客觀上被告丁○○有與同案
    被告戊○○一同前往上開萊爾富超商自動櫃員機欲領款之事
    實，即逕行推論其主觀上亦明知所欲領取者乃為詐騙所得之
    款項，當無疑義。
四、綜上所述，本件被害人甲○○遭詐騙部分，尚難認被告丁○○有參與此部分之犯行，而就被害人丙○○遭詐騙部分，被
    告丁○○僅上班第二天，仍須資深之被告戊○○帶領訓練，
    實不能排除其尚不知悉所參與者為提領詐欺集團詐得款項之
    可能性，是本院依調查所得之事證，對於被告丁○○是否果
    與同案被告戊○○及綽號「陳哥」等詐欺集團成員間，已具
    有詐欺取財之共同犯意聯絡，認猶有合理之懷疑，尚未達有
    罪之確信，復又查無其他積極確切之證據足以證明被告丁○○確有如公訴意旨所指之共同詐欺犯行，自不得遽為對其不
    利之認定，揆諸前揭法條及判例意旨，被告丁○○部分之犯
    罪尚屬不能證明，依法自應諭知其無罪之判決。
據上論斷，應依刑事訴訟法第299 條第1 項前段、第301 條第1
項，刑法第28條、第339 條第1 項、第51條第5 款、第38條第1
項第2 款，刑法施行法第1 條之1 第1 項、第2 項前段，判決如
主文。
本案經檢察官吳宗光到庭執行職務。
中    華    民    國    97    年    10    月    21    日
                  刑事第十四庭  審判長法  官  李幼妃
                                      法  官  鄭燕璘
                                      法  官  張紹省
以上正本證明與原本無異。
如不服本判決，應於送達後十日內敘明上訴理由，向本院提出上
訴狀。
                                      書記官  周雅玲
中    華    民    國    97    年    10    月    21    日
附錄本案論罪科刑法條全文：
中華民國刑法第339條第1項
意圖為自己或第三人不法之所有，以詐術使人將本人或第三人之
物交付者，處五年以下有期徒刑、拘役或科或併科一千元以下罰
金。
附表一（與本案有關之扣案物）：
┌──┬──────────┬──┬──┬────────┐
│編號│    名      稱      │單位│數量│    備    註    │
├──┼──────────┼──┼──┼────────┤
│ 一 │戊○○中國信託商業銀│ 張 │ 一 │帳號000000000000│
│    │行金城簡易分行金融卡│    │    │號              │
├──┼──────────┼──┼──┼────────┤
│ 二 │行動電話            │ 具 │ 四 │門號分別為：    │
│    │（均含SIM卡）       │    │    │0000000000      │
│    │                    │    │    │0000000000      │
│    │                    │    │    │0000000000      │
│    │                    │    │    │0000000000      │
├──┼──────────┼──┼──┼────────┤
│ 三 │葉哲男臺灣中小企業銀│ 本 │ 一 │帳號00000000000 │
│    │行員林分行存摺      │    │    │號              │
├──┼──────────┼──┼──┼────────┤
│ 四 │葉哲男上開帳戶金融卡│ 張 │ 一 │                │
├──┼──────────┼──┼──┼────────┤
│ 五 │葉哲男上開帳戶密碼單│ 張 │ 一 │                │
├──┼──────────┼──┼──┼────────┤
│ 六 │手提袋              │ 只 │ 一 │                │
└──┴──────────┴──┴──┴────────┘
附表二（與本案無直接關聯之扣案物）：
┌──────────┬──┬────┬────────┐
│    名      稱      │單位│ 數 量  │    備    註    │
├──────────┼──┼────┼────────┤
│記事本              │ 本 │   一   │                │
├──────────┼──┼────┼────────┤
│葉哲男聯邦商業銀行台│ 本 │   一   │帳號000-00000000│
│中分行存摺          │    │        │8240號          │
├──────────┼──┼────┼────────┤
│葉哲男上開帳戶金融卡│ 張 │   一   │                │
├──────────┼──┼────┼────────┤
│葉哲男上開帳戶密碼單│ 張 │   一   │                │
├──────────┼──┼────┼────────┤
│葉哲男變造國民身分證│ 張 │   一   │                │
├──────────┼──┼────┼────────┤
│葉哲男印章          │ 顆 │   二   │                │
├──────────┼──┼────┼────────┤
│林彥宇遠東商業銀行襄│ 張 │   一   │帳號000000000000│
│陽分行存摺          │    │        │96號            │
├──────────┼──┼────┼────────┤
│林彥宇上開帳戶金融卡│ 張 │   一   │                │
├──────────┼──┼────┼────────┤
│戊○○相片光碟      │ 張 │   一   │                │
└──────────┴──┴────┴────────┘


司法院資訊處製作；財團法人民間司法改革基金會備份。
